---
title: "BigDAD"
subtitle: "Sessie 2 - Kennismaken met tools en materiaal"
output: html_notebook
---
<hr>
## Laad de benodigde libraries
Om de data te analyseren zijn een aantal functies nodig. Sommige generieke functies worden direct bij de installatie van R meegeleverd. Andere functies zijn alleen in bepaalde situaties nodig en kunnen geladen worden op het moment dat ze een toepassing hebben. Dit voorkomt dat het geheugen van de computer onnodig wordt geblokkeerd.

Functies zijn vaak samengevoegd in packages. Zo zijn er een packages voor inlezen van [Google Spreadsheets](https://github.com/maxconway/gsheet), voor [tekstanalyse](https://www.tidytextmining.com/tidytext.html) of voor het analyseren van [netwerken](http://igraph.org/r/). Zie [hier](Data_Science_With_R_Workflow.pdf) voor een overzicht van nuttige packages binnen het data-analyse proces.

```{r echo=TRUE, message=FALSE, warning=FALSE, paged.print=FALSE}
library(tidyverse)  # Functies voor het bewerken van datasets (filteren, transformeren ...)
library(readxl)     # Functies voor werken met Excel-bestanden
library(caret)
```

## Lees data in
De dataset is door wetenschappers van IBM gecreëerd om een use case van hun Watson Analytics systeem te illustreren. Een Excelversie kan [hier](https://www.ibm.com/communities/analytics/watson-analytics-blog/hr-employee-attrition/) worden opgehaald.

Met de functie `read_xlsx()` kan de data uit het Excel-bestand worden ingelezen. Het is een goede gewoonte om parameters eerst in variabelen op te slaan en pas daarna in een functie te gebruiken. Dit bevordert de leesbaarheid van de code.

De ingelezen data wordt opgeslagen in een variabele (`rawDF`). We kunnen de eerste zes regels van de dataset bekijken met de functie `head()`. De dataset is geïndexeerd (rij/kolom) en hiermee kunnen specifieke regels worden opgevraagd.

```{r}
url <- "hr.xlsx"
rawDF <- read_xlsx(url)
head(rawDF)
rawDF[100:102, 2:4]
```

## Beoordeel kwaliteit
De functie `summary()` kan worden gebruikt om snel wat beschrijvende statistieken op te vragen over de dataset. Hiermee kan worden beoordeeld of variabelen anomaliën bevatten.

```{r}
summary(rawDF)
```

### Histogrammen
Soms worden opvallende aspecten zaken echt duidelijk bij visuele inspectie. Alhoewel R standaard functies bevat voor grafische weergave van dat (`plot()`), gebruikt men in praktijk `ggplot()`. In dit geval gebruiken we een andere weergave voor de variabelen met numerieke waarden en variabelen die categorische meetniveau's bevatten.
<hr>

#### Numerieke waarden
```{r fig.width=12, fig.height=8}
numDF <- rawDF %>%
  keep(is.numeric) %>%                             # Selecteer kolommen met numerieke waarden
  gather()                                         # Converteer naar key:value format

numDF %>% ggplot(aes(value,                        # Bouw grafieken
                     color="tomato")) +            # kleur tomato
    facet_wrap(~ key, scales = "free") +           # in afzonderlijke frames
    geom_density() +                               # als verdeling
    theme(axis.text.x = element_text(angle = -60))  # pas de orientatie van de labels op de x-as aan
```
<hr>
<blockquote><strong>Opdracht</strong>:<em> Onderzoek welke variabele een anomalie bevat.</em></blockquote>

<hr>

#### Categorische waarden

```{r}
catDF <- rawDF %>%
  keep(is.character) %>%                        # Selecteer kolommen die niet numeriek zijn
  gather()                                      # Converteer naar key:value format

catDF %>% ggplot(aes(value)) +                  # Bouw grafieken
    facet_wrap(~ key, scales = "free") +        # in afzonderlijke frames
    geom_histogram(stat="count",                # als histogrammen
                   fill="skyblue") +            # vulkleur blauw
    coord_flip()                                # switch assen
```

<hr>
<blockquote><strong>Opdracht</strong>:<em> Onderzoek welke variabele een anomalie bevat.</em></blockquote>

```{r}
rawDF %>% ggplot(aes(x=JobRole, fill=Gender)) +
  geom_bar() +
  theme(axis.text.x = element_text(angle = 90, hjust = 1))
```

```{r fig.width=12, fig.height=8}
newDFnum <- rawDF %>%
  keep(is.numeric)
newDFnum <- data.frame(Attrition = rawDF$Attrition, newDFnum)

featurePlot(x = newDFnum[,2:11], 
            y = newDFnum$Attrition, 
            plot = "pairs",
            ## Add a key at the top
            auto.key = list(columns = dim(numDF)[2] - 1))
```

